臺灣橋頭地方法院行政訴訟判決
                                    110年度交字第245號
                               民國111年3月7日辯論終結
原      告  劉冠毅  

被      告  高雄市政府交通局

代  表  人  張淑娟  
訴訟代理人  蘇健義  
上列當事人間交通裁決事件，原告不服被告民國110年11月11日
高市交裁字第32-B00000000號、第32-B00000000號裁決之處分，
提起行政訴訟，本院判決如下：
    主      文
原告之訴駁回。
訴訟費用新臺幣參佰元由原告負擔。
    事實及理由
一、事實概要：原告於民國110年9月17日6時40分許，騎乘車牌
    號碼000-0000號普通重型機車（下稱系爭機車），行經高雄
    市○○區○○○路000號前（下稱系爭違規路段）時，與訴外人發
    生交通事故，經高雄市政府警察局仁武分局（下稱舉發機關
    ）警員黃國豪依路口監視器；及對向一自小貨車之行車紀錄
    器調查完竣後，認原告有「在道路上危險駕車（以單手駕車
    致交通事故）」之交通違規，乃予舉發，並填掣高市警交字
    第B00000000號、第B00000000號舉發違反道路交通管理事件
    通知單（以下合稱系爭舉發違規通知單）。原告不服舉發，
    曾於110年10月2日、10月4日(應到案期限前)向被告提出陳
    述，經舉發機關110年11月3日高市警仁分交字第1107328180
    0號函查復：「舉發無誤。」等語。原告仍不服，向被告申
    請裁決，被告洵依據道路交通管理處罰條例（以下稱處罰條
    例）第43條第1項第1款、第43條第4項、第24條第1項第3款
    暨違反道路交通管理事件統一裁罰基準及處理細則（以下稱
    處理細則）第44條規定，開立本件2份裁決書，分別裁處原
    告「罰鍰新臺幣（下同）12,000元整，吊銷駕駛執照，並應
    參加道路交通安全講習」、「吊扣汽車牌照6個月（處車主
    ）」之處分（以下合稱原處分）。原告仍不服，遂提起本件
    行政訴訟。
二、原告主張：伊因閃避違規迴轉小貨車，想伸手示意後方來車
    減速，單手駕車未超過1秒，處罰條例未將單手駕車列入處
    罰項目，且警方之初判表僅寫伊未注意車前情況等語。並聲
    明：原處分撤銷。
三、被告則答辯以：　　
（一）經查，本件違規事實，有舉發機關110年12月7日高市警仁
      分交字第11073756000號函、110年11月3日高市警仁分交
      字第11073281800號函及採證光碟附卷可稽。故原告之違
      規事實，洵堪認定。
（二）原告雖主張：伊因閃避違規迴轉小貨車，想伸手示意後方
      來車減速，單手駕車未超過1秒，處罰條例未將單手駕車
      列入處罰項目，且警方初判表僅寫伊未注意車前情況云云
      。惟經檢視採證影片(檔名:八德南路與澄觀路口(向南))
      可見：在影片時間00:00:49處，訴外人機車(著白色上衣
      未戴安全帽)行駛八德南路通過澄觀路口，對向車道一輛
      小貨車跨越雙黃線欲迴轉；在影片時間00:00:54處，原告
      機車行駛八德南路通過澄觀路口，位置相對於外側快車道
      上，而對向違規迴轉之小貨車停於雙向之內側快車道上，
      原告舉起左手後與前方訴外人車輛發生碰撞；另檢視採證
      影片(檔名：自用小貨車MOVA1766)可見：在畫面時間06:4
      4:26處，小貨車於行駛接近八德南路、澄觀路口欲跨越雙
      黃線欲迴轉，訴外人機車（著白色上衣未戴安全帽）通過
      行駛；在畫面時間06:44:30處，原告機車行駛於八德南路
      外側快車道通過，伸起左手指向小貨車(後與前方訴外人
      機車發生碰撞)，直至影片結束。依前揭說明可知，本件
      原告以右手單手操控機車，衡情確已使其機車行駛增加許
      多操控失誤的風險，進而危害其自身及其他用路人之生命
      、身體安全。雖原告主張稱伊想伸手示意後方來車減速等
      語，惟經檢視員警職務報告可知，對向小貨車未完全阻擋
      其前方道路，原告於行經路口時明顯未減速，而原告係高
      舉左手對其前方小貨車比出不雅手勢，與道路交通安全規
      則91條1項3款之規定不符。又原告以單手操控機械式之機
      車，當然不如以雙手駕駛平穩；又路面常有坑洞、砂石、
      裂縫、減速突起物等，極易造成騎車不穩發生自摔，除須
      國家提供由全民共享之醫療資源加以醫療外，也可能波及
      旁車，使他人陷入受傷之虞及行車糾紛，尤其如遇突發狀
      況，將直接影響機車操控之閃避、停煞，致原告無法順利
      駕馭機車避免危險，由此所生可能波及他人、肇生事故風
      險，對全體用路人安全、公益維護應已造成危害，此不因
      原告當日車速較慢、專注騎車、人車稀少等情，而可令發
      生事故之風險全無（參臺灣屏東地方法院106年度交字第3
      0號行政訴訟判決意旨），故舉發員警認其行為已構成處
      罰條例第43條第1項第1款後段「以其他危險方式駕車」之
      處罰要件，尚屬合理。
（三）原告又主張：伊單手駕車未超過1秒，處罰條例未將單手
      駕車列入處罰項目，且警方初判表僅寫伊未注意車前情況
      云云。惟按內政部警政署107年6月1日以警署交字第10700
      95733號函略以:「有關道路交通管理處罰條例第43條第1
      項第1款後段規定『以其他危險方式駕車』，宜與前段規定『
      在道路上蛇行』整體視之，依個案認定行為表現是否有類
      似蛇行等危害他人之虞，作為危險駕駛之認定依據。倘如
      眼睛直視前方，並注意車前狀況且穩妥掌控車輛，尚難逕
      以單手騎車認定有危害他人之虞」等語。經檢視上開採證
      影片可知，原告以左手對前方車輛伸出手指，單手駕車未
      穩妥掌控車輛，且其視線顯然並未直視前方，並追撞前方
      車輛而發生碰撞事故，核與前揭函釋所稱「眼睛直視前方
      ，並注意車前狀況」之情不合。故本件違規事實既已由舉
      發機關依個案事實具體認定，又不違背內政部警政署之取
      締原則，則其舉發亦無違誤之處。是原告於前揭時間、地
      點，確有「以危險方式在道路上駕駛機車因而肇事者」、
      「以危險方式在道路上駕駛汽車（處車主）」之違規行為
      ，被告據以裁處，洵無不合等語置辯。被告並聲明：駁回
      原告之訴。
　四、本件如事實概要欄所述之事實，除下列兩造之爭點外，有
      系爭舉發違規事件通知單（參本院卷第59、61頁）、本件
      裁決書及送達證書（參本院卷第67、69、71、73頁）、系
      爭車輛車籍查詢（參本院卷第75頁）、舉發員警職務報告
      （參本院卷第79-80、97頁）、採證影片截圖照片15幀（
      參本院卷第81-89頁）、系爭違規路口街景圖（參本院卷
      第93頁）、舉發機關110年11月3日高市警仁分交字第1107
      3281800號函（參本院卷第95頁）、原告陳述單（參本院
      卷第101、103頁）、內政部107年6月1日警署交字第10700
      95733號（參本院卷第105頁）及採證光碟（存於本院卷第
      109頁內）等件在卷可參，堪認為真實。兩造之爭點厥為
      ：原告駕駛系爭機車於上開時、地，有無「以危險方式在
      道路上駕駛機車因而肇事者」、「以危險方式在道路上駕
      駛汽車（處車主）」之交通違規？原處分有無違法？
　五、本院之判斷：
  （一）按處罰條例第43條第1項第1款、第4項規定：「（第1項
        ）汽車駕駛人，駕駛汽車有下列情形之一者，處新臺幣
        六千元以上二萬四千元以下罰鍰，並當場禁止其駕駛：
        一、在道路上蛇行，或以其他危險方式駕車。‧‧‧（第4
        項）汽車駕駛人有第一項或前項行為者，並吊扣該汽車
        牌照六個月；經受吊扣牌照之汽車再次提供為違反第一
        項第一款、第三款、第四款或前項行為者，沒入該汽車
        」；第24條第1項第3款規定：「汽車駕駛人，有第四十
        三條規定之情形，應接受道路交通安全講習」。
　（二）經查，原告於110年9月17日06時40分許，騎乘系爭機車
        行經系爭違規路段與訴外人發生交通事故，經由舉發機
        關警員黃國豪調查完竣後，認原告有「以危險方式在道
        路上駕駛機車因而肇事者」、「以危險方式在道路上駕
        駛汽車（處車主）」之交通違規，而掣單舉發等情，此
        有系爭機車車籍查詢資料（參本院卷第75頁）、舉發員
        警職務報告（參本院卷第79-80、97頁）、採證影片截
        圖照片15幀（參本院卷第81-89頁）、舉發機關110年11
        月3日高市警仁分交字第11073281800號函（參本院卷第
        95頁）及採證光碟（存於本院卷第109頁內）附卷可稽
        。故原告之違規事實，洵堪認定。
　（三）原告雖主張：伊因閃避違規迴轉小貨車，想伸手示意後
        方來車減速，單手駕車未超過1秒，處罰條例未將單手
        駕車列入處罰項目，且警方初判表僅寫伊未注意車前情
        況云云。惟按「危險駕駛」行為之態樣多端，法律條文
        無法一一列舉，故以概括立法之方式為之，俾由舉發人
        員或處罰機關依個案具體情形加以認定，一般而言，所
        謂「以其他危險方式駕車」，乃指除在道路上蛇行以外
        ，其他客觀上足認對於參與道路交通之其他道路使用人
        造成生命、身體危害之駕車行為而言（參臺灣高等法院
        高雄分院101年度交抗字第148號、100年度交抗字第
　　　　34號刑事裁定）。次按用路人除維護自身行車安全，同
        時亦應避免對其他用路人造成危險，如此能使全體用路
        人均便利安全、維護增進公益，故判定駕駛人是否以「
        危險方式駕車」，除考慮駕駛人造成自身危害的程度，
        兼應將其他用路人所可能肇生的危害納入考慮，如駕駛
        行為足致其他用路人發生危險，即有構成「以危險方式
        駕車」的可能。再按內政部警政署107年6月1日以警署
        交字第1070095733號函略以:「有關道路交通管理處罰
        條例第43條第1項第1款後段規定『以其他危險方式駕車』
        ，宜與前段規定『在道路上蛇行』整體視之，依個案認定
        行為表現是否有類似蛇行等危害他人之虞，作為危險駕
        駛之認定依據。倘如眼睛直視前方，並注意車前狀況且
        穩妥掌控車輛，尚難逕以單手騎車認定有危害他人之虞
        」。
　（四）經本院當庭勘驗卷附採證光碟(檔名：八德南路與澄觀
        路口(向南))可見：在影片時間00:00:49處，訴外人機
        車(著白色上衣未戴安全帽)行駛八德南路通過澄觀路口
        ，對向車道一輛小貨車跨越雙黃線欲迴轉；在影片時間
        00:00:54處，原告機車行駛八德南路通過澄觀路口，位
        置相對於外側快車道上，而對向違規迴轉之小貨車停於
        雙向之內側快車道上，原告舉起左手後與前方訴外人車
        輛發生碰撞；另檢視採證影片(檔名：自用小貨車00000
        00)可見：在畫面時間06:44:26處，小貨車於行駛接近
        八德南路、澄觀路口欲跨越雙黃線欲迴轉，訴外人機車
        （著白色上衣未戴安全帽）通過行駛；在畫面時間
　　　　06:44:30處，原告機車行駛於八德南路外側快車道通過
        ，伸起左手指向小貨車(後與前方訴外人機車發生碰撞)
        ，直至影片結束。此有本院之勘驗報告在卷可資參憑（
        參本院卷第123-129頁）。依上揭影片可知，於對向小
        貨車跨越雙黃線欲迴轉時，原告機車除未減速，於經過
        該小貨車前方時，高舉左手並向該小貨車駕駛比出挑釁
        不雅手勢，且視線皆看向該小貨車，而非直視前方注意
        車前狀況，致追撞前方同向之訴外人機車，其駕駛行為
        已使其他用路人發生危險，顯以構成「以危險方式駕車
        」之要件。故原告主張：伊想伸手示意後方來車減速云
        云，顯不足採。據此，舉發機關就原告上開違規行為予
        以舉發，被告並據以作成原處分，其認事用法尚無違誤
        。
四、綜上所述，原告確於前述時、地，有「以危險方式在道路上
    駕駛機車因而肇事者」、「以危險方式在道路上駕駛汽車（
    處車主）」之違規行為，則原處分並無違法，原告訴請撤銷
    為無理由，應予駁回。又本件判決基礎已臻明確，兩造之其
    餘陳述及訴訟資料經本院審酌後，核與判決結果不生影響，
    爰不另一一論述。
五、本件判決基礎已臻明確，兩造其餘攻擊、防禦方法核與判決
    結果不生影響，無逐一論述之必要，併予敘明。
據上論結，原告之訴無理由，依行政訴訟法第237條之8第1項、
第237條之9第1項、第236條、第98條第1項前段，判決如主文。
中    華    民    國  111    年   3     月     28     日
                  行政訴訟庭  法  官  楊富強
上為正本係照原本作成。
如不服本判決，應於判決送達後20日內，向本院提出上訴狀並表
明上訴理由（原判決所違背之法令及其具體內容或依訴訟資料可
認為原判決有違背法令之具體事實），其未載明上訴理由者，應
於提出上訴後20日內向本院補提理由書（上訴狀及上訴理由書均
須按他造人數附繕本，如未按期補提上訴理由書，則逕予駁回上
訴），並應繳納上訴裁判費新臺幣750 元。
中    華    民    國  111    年    3    月     28     日
                              書記官  邱秋珍